臺灣宜蘭地方法院民事判決
110年度簡字第13號
原      告  陳將文  
訴訟代理人  包漢銘律師  
被      告  鄭秀琴  
訴訟代理人  林振弘  
上列當事人間因過失傷害案件，原告提起刑事附帶民事訴訟，請
求損害賠償，經本院刑事庭裁定（109年度交附民字第116號）移
送前來，本院於民國111年10月19日言詞辯論終結，判決如下：
    主  文
被告應給付原告新臺幣壹拾伍萬柒仟柒佰陸拾元，及自民國一百
一十年五月五日起至清償日止，按週年利率百分之五計算之利息
。
原告其餘之訴駁回。
訴訟費用由被告負擔百分之三十五，餘由原告負擔。
本判決原告勝訴部分得假執行；但被告如以新臺幣壹拾伍萬柒仟
柒佰陸拾元為原告預供擔保，得免為假執行。
原告其餘假執行之聲請駁回。
    事實及理由
壹、程序方面：
一、按訴狀送達後，原告不得將原訴變更或追加他訴，但擴張或
    減縮應受判決事項之聲明者，不在此限。民事訴訟法第255
    條第1項第3款定有明文。查本件原告於起訴時原訴之聲明第
    1項為被告應給付原告新臺幣（下同）78萬元，及自起訴狀
    繕本送達之翌日起至清償日止，按週年利率百分之5計算之
    利息。嗣迭經變更後，於民國111年9月1日本院審理時，以
    言詞特定訴之聲明為被告應給付原告445,312元，及自110年
    5月5日起至清償日止，按週年利率百分之5計算之利息。經
    核原告所為聲明之變更，屬減縮應受判決事項之聲明，參諸
    前揭規定，應予准許。
二、第按當事人喪失訴訟能力或法定代理人死亡或其代理權消滅
    者，訴訟程序在有法定代理人或取得訴訟能力之本人承受其
    訴訟以前當然停止，民事訴訟法第170條定有明文。查本件
    原告於109年9月22日起訴時為未成年人，嗣於訴訟繫屬中因
    成年而取得訴訟能力，並當庭聲明承受訴訟（見本院卷第31
    頁），經核並無不合，亦應予准許。
貳、實體方面：
一、原告起訴主張：被告於108年7月15日下午1時40分許，騎乘
    車牌號碼000-000號普通重型機車，沿宜蘭縣三星鄉上將路5
    段由西往東方向行駛，行經宜蘭縣三星鄉上將路5段與健富
    路2段路口時，本應注意遵守道路交通標誌、標線、號誌之
    指示，左轉彎時，應行至交岔路口中心處左轉，不得占用來
    車道搶先左轉，且轉彎車應讓直行車先行，而依當時天候晴
    、日間有自然光線、柏油路面乾燥、無缺陷、無障礙物、視
    距良好，並無不能注意之情事，竟疏未注意，貿然逆向斜穿
    提早左轉彎，未讓直行車先行，適有原告騎乘車牌號碼000-
    0000號普通重型機車（下稱系爭機車）沿上將路5段由東往
    西方向行駛，閃避不及，兩車因而發生碰撞，致原告受有右
    大腿挫傷合併肌肉裂傷及血腫、左肩關節挫傷合併肌腱炎、
    左側前臂多處挫擦傷等傷害，並受有醫療費用16,372元、不
    能工作之損失96,000元、看護費用33,000元及精神慰撫金30
    萬元，共計445,372元之損害，惟原告僅請求被告賠償445,3
    12元。為此，爰依民法第184條、第193條及第195條第1項之
    法律關係請求被告賠償上開損害等語，並聲明：㈠被告應給
    付原告445,312元，及自110年5月5日起至清償日止，按週年
    利率百分之5計算之利息；㈡願供擔保請准宣告假執行。
二、被告則以：對於本件車禍事故之刑事判決結果無意見，及就
    請求之醫療費用不爭執，惟就原告請求不能工作之損失及看
    護費用部分，因原告於天主教靈醫會醫療財團法人羅東聖母
    醫院（下稱聖母醫院）看診時間與車禍事故發生日期已相隔
    10多天，不應以聖母醫院之診斷為準，且精神慰撫金之請求
    過高，另原告對於本件車禍事故之發生亦有過失等語，資為
    抗辯。並聲明：㈠原告之訴駁回；㈡如受不利判決，願供擔保
    請准宣告免為假執行。
三、按因故意或過失，不法侵害他人之權利者，負損害賠償責任
    ；不法侵害他人之身體或健康者，對於被害人因此喪失或減
    少勞動能力或增加生活上之需要時，應負損害賠償責任；不
    法侵害他人之身體、健康、名譽、自由、信用、隱私、貞操
    ，或不法侵害其他人格法益而情節重大者，被害人雖非財產
    上之損害，亦得請求賠償相當之金額，民法第184條第1項前
    段、第193條第1項、第195條第1項前段分別定有明文。原告
    主張被告於上揭時、地騎乘機車，因搶先左轉彎且未讓直行
    車先行，致原告騎乘系爭機車閃避不及，兩車因而發生碰撞
    ，致原告受有右大腿挫傷合併肌肉裂傷及血腫、左肩關節挫
    傷合併肌腱炎、左側前臂多處挫擦傷等傷害之事實，業據提
    出與其所述相符之交通部公路總局車輛行車事故鑑定覆議會
    覆議意見書、醫療財團法人羅許基金會羅東博愛醫院（下稱
    博愛醫院）診斷證明書及醫療費用收據、臺北榮民總醫院（
    下稱臺北榮總醫院）診斷證明書及醫療費用收據、聖母醫院
    醫療費用收據等件影本為證，且被告亦因本件過失傷害犯行
    ，經本院以109年度交易字第196號刑事判決判處有罪確定在
    案乙節，業據本院依職權調閱前開刑事卷宗核閱屬實，復為
    被告所不爭執，自堪信為真實，則原告主張被告應負損害賠
    償責任，即屬有據。又被告對於原告請求醫療費用16,372元
    之損害不爭執（見本院卷第188頁），故此部分請求，應予
    以准許。另就原告其餘請求之金額，本院審酌如下：
（一）不能工作之損失：
　　　原告主張其因本件車禍事故，共計4個月無法工作，並受
      有96,000元之工作損失，經本院依職權函詢聖母醫院關於
      原告因本件車禍事故是否因此有不能工作之情形一情，該
      院函覆稱：「病患陳○文（即原告）因車禍事故於108年7
      月29日經本院手術治療，至同年10月底病情才逐漸改善，
      且左肩還常有不適及疼痛感，病人因上述之病情，故療養
      期間無法勞動工作，期間約需四個月。」等語（見本院卷
      第116頁），故原告主張其因休養而不能工作之日數為4個
      月一情，自屬有據，又原告主張其每月工資為24,000元乙
      節，為被告所不爭執（見本院卷第188頁），是原告請求4
      個月不能工作之損失共計96,000元（計算式：24,000元4
      個月＝96,000元），核屬有據，應予准許。至被告雖辯稱
      原告於聖母醫院治療日期距車禍事故發生日期相隔10多日
      ，該傷害非本件車禍事故造成云云，惟觀以博愛醫院診斷
      證明書之病名記載挫傷及擦傷等傷勢，且醫師囑言欄亦記
      載：「病人因上述疾病於民國108年7月15日14時41分於急
      診治療，需門診追蹤治療」等語，是原告之傷勢於急診治
      療時雖僅有擦挫傷，惟經醫師評斷仍應追蹤治療，且原告
      自博愛醫院轉至聖母醫院治療相隔僅8日，與車禍事故發
      生日期亦僅相隔10日，顯可能係因初步傷勢僅有疼痛，數
      日後經精密檢查始發現有後續治療手術之必要，故與就診
      相隔之時間並無不合理之處，是被告所辯尚難憑採。
（二）看護費用：
　　　原告主張其因本件車禍事故需專人照顧半個月，看護費用
      每日2,200元，因而支出看護費用33,000元，經本院依職
      權函詢聖母醫院關於原告因本件車禍事故是否需專人看護
      一情，該院函覆稱：「病人因上述病情，需專人看護，期
      間約需半個月。」等語（見本院卷第116頁），是原告請
      求半個月之看護費用，應屬有據。且原告主張每日2,200
      元之看護費用亦符合一般之行情，故原告請求被告給付33
      ,000元（計算式為：2,200元15日＝33,000元）之看護費
      用，應予准許。至被告雖抗辯原告依博愛醫院診斷之傷勢
      應無看護必要云云，惟原告於聖母醫院所為治療與本件車
      禍事故具有相關乙節，既據本院認定如前，則原告主張半
      個月有專人照顧之必要，即屬有據，被告所辯要無可採。
（三）精神慰撫金：
　　　又按慰撫金之多寡，應斟酌雙方之身分、地位、資力與加
      害程度，及其他各種情形核定相當之數額，該金額是否相
      當，自應依實際加害情形與被害人所受之痛苦及雙方之身
      分、地位、經濟狀況等關係決定之（最高法院51年臺上字
      第223號判例參照）。本件被告對原告所為前揭侵權行為
      ，既已侵害原告之身體健康，則被告自應對原告負精神上
      之損害賠償責任。經查，原告為國中畢業，目前無業；被
      告無接受過教育，目前無業等情，業據兩造陳明在卷，復
      經本院依職權調閱兩造稅務電子閘門財產所得調件明細表
      ，併審酌原告受傷之情形、所受精神上痛苦之程度、兩造
      之身分、地位、經濟能力等一切情狀，認原告請求被告賠
      償精神慰撫金30萬元，尚屬過高，應以8萬元為適當，逾
      此範圍之請求，則不應准許。　
（四）綜上，原告得請求被告賠償醫療費用16,372元、看護費用
      96,000元、不能工作之損失33,000元及精神慰撫金8萬元
      ，合計為225,372元（計算式：16,372元＋96,000元＋33,00
      0元＋8萬元＝225,372元）。
四、復按損害之發生或擴大，被害人與有過失者，法院得減輕賠
    償金額，或免除之；前項之規定，於被害人之代理人或使用
    人與有過失者，準用之，民法第217條第1項、第3項分別定
    有明文。查本件車禍事故經逢甲大學車輛行車事故鑑定研究
    中心肇事鑑定案件意見書（下稱系爭鑑定書）之肇事責任分
    析為：「一、乙○○（A車）行經行向綠燈號誌路口左轉彎時
    ，未依規定行至交岔路口中心處，而搶先左轉，且未讓對向
    直行車先行，為肇事主因。二、甲○○（B車）無照駕駛行經
    行向綠燈號誌路口，未依速限60公里/小時規定，反以平均
    約65.45〜72.72公里/小時速度超速行駛，致遇狀況煞避不及
    ，為肇事次因。」等語，有系爭鑑定書在卷可佐（見系爭鑑
    定書第13頁），堪認原告就本件車禍事故之發生亦有過失甚
    明。至原告雖辯稱系爭鑑定書關於系爭機車車速鑑定部分，
    僅以影像分格檔案第31分格及第32分格畫面作為計算車速距
    離起點與終點，而認原告有超速之情形，與論理法則不相符
    ，而每一分格為一個行進的區間，兩個分格間的時間標準不
    一定為0.198秒，其計算方法將因以不同起點計算而有不同
    結論，若以第31分格畫面或第32分格畫面作為計算車速距離
    之起點、第33分格畫面作為計算車速距離之終點，結論均非
    一致，系爭鑑定書自非可採云云，惟查系爭鑑定書係以影像
    總時間除以影像總格數作為每格畫面代表時間，並以系爭機
    車前車輪與路面行穿線枕木紋相關位置切齊瞬間作為基準線
    ，影像分格檔案第31分格為系爭機車約行駛至由左至右第6
    至7個枕木紋之間隔中間，第32分格為系爭機車約行駛至由
    左至右第3個枕木紋中間，其經過1個分格畫面的時間，且為
    最靠近兩車發生碰撞時間點之分格畫面，是系爭鑑定書以0.
    198秒及此二分格畫面作為計算系爭機車車速之起點與終點
    ，尚無不妥。而原告所稱應以影像分格檔案第33分格畫面作
    為計算車速距離之終點，即由右至左第2個枕木紋之兩車發
    生碰撞位置，惟觀以該分格畫面，兩車發生碰撞點已超出由
    右至左第2個枕木紋，況系爭機車於發生碰撞前，難謂未有
    緊急煞停之行為，是若以碰撞點作為計算車速距離之終點，
    自有可議之處。又原告辯稱應以劃地痕跡作為系爭機車車速
    之鑑定方法，而認原告並無超速云云，惟一般而言，以行車
    紀錄器所計算之距離與時間來換算平均車速應最為準確，煞
    車痕或機車碰撞後之刮地痕係於沒有行車紀錄器之狀況下作
    為計算車速之輔佐，且依煞車痕所計算之碰撞時之車速通常
    較實際車速略低，因車輛在煞車時要產生煞車痕，輪胎要鎖
    死且經過一段距離後才會產生高溫，進而使輪胎之橡膠與地
    面磨擦產生煞車痕，該段距離稱作隱痕（即開始煞車但未產
    生煞車痕），故依煞車痕計算車速偏低是屬正常現象。而依
    機車倒地之刮地痕計算之碰撞時之車速，因不同地面磨擦係
    數之差異，計算結果會有所差異，在一般事故重建中乾燥柏
    油地面常用之摩擦係數約為0.45〜0.55，此為當無其他證據
    可以計算速度時所採用（見系爭鑑定書第10頁）。而本件審
    酌該系爭鑑定書結論係由具相關專業之學術機構使用影像分
    析技術詳細檢視行車紀錄器畫面，並參酌兩車受損位置及動
    量守恆公式判斷碰撞位置、兩車時速而為判斷，應屬可信，
    則原告所辯，難認有據。是本院審酌雙方之過失程度，認應
    由被告負百分之70過失責任，始屬衡平。因此，原告得據此
    所得請求被告賠償之金額應酌減為157,760元（計算式：225
    ,372元70％＝157,760元）為限。逾此數額之請求，為無理由
    ，不應准許。
五、末按給付無確定期限者，債務人於債權人得請求給付時，經
    其催告而未為給付，自受催告時起，負遲延責任，其經債權
    人起訴而送達訴狀，或依督促程序送達支付命令，或為其他
    相類之行為者，與催告有同一之效力，遲延之債務，以支付
    金錢為標的者，債權人得請求依法定利率計算之遲延利息，
    應付利息之債務其利率未經約定，亦無法律可據者，週年利
    率為百分之5，民法第229第2項、第233條第1項前段、第203
    條分別有明文規定。綜上所述，原告依據民法侵權行為之法
    律關係，請求被告給付157,760元，及自110年5月5日起至清
    償日止，按週年利率百分之5計算之利息，為有理由，應予
    准許，逾此範圍之請求，則屬無據，應予駁回。
六、本件事證已臻明確，原告雖另聲請函詢聖母醫院就其所回覆
    之車禍是否即為本件車禍事故，然原告因本件車禍事故所受
    傷害，既經本院認定如前，原告聲請調查上開證據，即無必
    要，而無從准許，至兩造其餘攻擊防禦方法及所提證據，經
    核與本件判斷結果不生影響，爰不逐一論駁，附此敘明。
七、本件原告勝訴部分係就民事訴訟法第427條適用簡易程序所
    為被告敗訴之判決，依同法第389條第1項第3款規定，爰依
    職權宣告假執行，原告起訴時所為同旨之聲明，僅具督促法
    院發動職權之效力，爰不另為供擔保之諭知。另被告陳明願
    供擔保請為宣告免為假執行，經核與規定相符，爰酌定相當
    之擔保金額，並准於供擔保後，免為假執行。至原告敗訴部
    分，其假執行之聲請失所附麗，應予駁回。
八、訴訟費用負擔之依據：民事訴訟法第79條。　　　
中　　華　　民　　國　　111 　年　　11　　月　　14　　日
                  臺灣宜蘭地方法院宜蘭簡易庭
                              法  官  許婉芳
以上為正本係照原本作成。
如不服本判決，應於送達後20日內，向本院提出上訴狀並表明上
訴理由，如於本判決宣示後送達前提起上訴者，應於判決送達後
20日內補提上訴理由書（須附繕本）。
如委任律師提起上訴者，應一併繳納上訴審裁判費。
中　　華　　民　　國　　111 　年　　11　　月　　14　　日
                              書記官  鄒明家